【裁判字號】    95,易,130
【裁判日期】    950613
【裁判案由】    詐欺
【裁判全文】
臺灣高雄地方法院刑事判決               95年度易字第130號
公  訴  人  臺灣高雄地方法院檢察署檢察官
被      告  乙○○
                    （另案於臺灣高雄監獄執行中）
上列被告因詐欺案件，經檢察官提起公訴（94年度偵字第7121號）
，本院判決如下：
    主  文
乙○○幫助意圖為自己不法之所有，以詐術使人將本人之物交付
，累犯，處有期徒刑伍月，如易科罰金，以佰元折算壹日。
    事  實
一、乙○○前因竊盜案件，經本院以92年度易字第1924號判處有
    期徒刑6 月確定，送監執行後，於民國93年5 月14日縮刑期
    滿執行完畢。猶不知警惕，其可預見對於將個人金融帳戶資
    料交付予來路不明之人，可能遭利用成為人頭帳戶，作為掩
    飾犯罪、獲取不法利益之用，仍基於縱其帳戶被持以犯罪，
    亦無違其本意之幫助詐欺取財犯意，於93年9 月10日間某時
    ，與真實姓名、年籍均不詳之成年男子，一同前往高雄市○
    鎮區○○路355 號國泰世華商業銀行股份有限公司前鎮分行
    申辦帳號000000000000號之帳戶，並於辦理後隨即將該帳戶
    、提款卡、密碼等資料，交付與該真實姓名年籍不詳之成年
    男子。嗣即有某真實姓名年籍不詳之成年男子，基於意圖為
    自己不法所有之詐欺取財犯意，於93年9 月11日晚上8 時許
    ，以電話傳送簡訊予甲○○，佯稱甲○○之上海銀行現金卡
    於93年9 月11日晚上8 時15分遭人動用新台幣（下同）3000
    0 元，並留下00-00000000 電話以供甲○○確認，致使甲○
    ○陷於錯誤，依簡訊所留電話與對方聯絡後，旋依對方指示
    ，於同日晚上11時許，持其金融卡至台北縣三重市○○○路
    10號郵局提款機，依對方指示操作提款機，致將82153 元匯
    入對方所指示之上開乙○○國泰世華銀行帳戶內，嗣甲○○
    依對方指示操作完畢後，發現帳戶現金業已匯出，始知受騙
    。
二、案經高雄縣政府警察局移送臺灣高雄地方法院檢察署檢察官
    偵查起訴。
    理  由
一、本判決所引用據以認定被告乙○○上開犯罪事實之各項證據
    ，業於準備程序中詢問被告就證據能力之有無表示意見，被
    告對其證據能力均不爭執，嗣本院於審判期日，復依各該證
    據不同之性質，依法定調查程序及法定調查方法逐一調查，
    並使當事人逐一表示意見，本院亦查無法定證據取得禁止及
    證據使用禁止之情形，故認所引用各項證據資料，均具證據
    之適格，合先敘明。
二、訊據被告對其於上開時、地申請上開國泰世華銀行帳戶、提
    款卡、密碼後，隨即將帳戶、提款卡、密碼等資料，交付與
    某真實姓名年籍均不詳之男子一節，於本院審理中坦承不諱
    ，惟辯稱：帳戶是姓名年籍均不詳之年輕男子逼迫辦理的，
    並恐嚇若不開設帳戶，將傷害其性命云云。經查：
  (一)上開國泰世華銀行帳戶，確係被告所申請，有被告國泰世華
    銀行存款相關業務申請書、印鑑卡各1 紙（參本院卷第89頁
    、第90頁）附卷可稽。而該被告所交付之帳戶資料於申請翌
    日旋遭不法人士，用為人頭轉帳之帳戶，以遂行詐欺取財犯
    行，並向被害人甲○○詐得82153 元金額之事實，則據被害
    人甲○○於警詢中陳述甚詳，並有國泰世華銀行交易明細、
    郵局交易明細1 紙在卷足憑。
  (二)又金融帳戶為個人之理財工具，而政府開放金融業申請設立
    後，金融機構大量增加，一般民眾皆可以存入最低開戶金額
    之方式自由申請開設金融帳戶，並無任何特殊之限制，因此
    一般人申請存款帳戶極為容易而便利，且得同時在不同金融
    機構申請多數存款帳戶使用，並無使用他人帳戶之必要，此
    為一般人日常生活所熟知之常識，故除非充作犯罪使用，並
    藉此逃避警方追緝，一般正常使用之存款帳戶，並無向他人
    借用帳戶存摺及提款卡之必要。何況金融存款帳戶攸關存戶
    個人財產權益之保障，有極高專屬性，衡諸常理，若非與本
    人有密切關係，不可能提供個人帳戶供他人使用，縱有交付
    個人帳戶予他人使用之特殊情形，亦必會先行瞭解他人使用
    帳戶之目的始行提供，參以坊間報章雜誌及其他新聞媒體，
    對於以簡訊通知中獎、假中獎真詐財、假綁架真詐財或其他
    類似之不法犯罪集團，經常利用大量收購或以他法取得之他
    人存款帳戶，以隱匿其等詐欺取財犯罪之不法行徑，規避執
    法人員之查緝，並掩飾、確保因自己犯罪所得之財物，類此
    在社會上層出不窮之案件，亦多所報導及再三披露，是避免
    此等專屬性甚高之帳戶被不法之徒利用為與財產有關之犯罪
    工具，亦應為一般智識健全之人所應有之認知。被告自承與
    該成年男子並不熟識，復對該男子之相關背景一無所悉，以
    被告為成年人之智識、經驗，衡情應對該男子取得其開立之
    上開國泰世華銀行帳戶，可能供作詐欺取財使用，有所預見
    ，則被告於可預見之狀態下，猶將其所有之上開銀行帳戶存
    摺、提款卡及密碼交付之，縱該成年男子嗣後將被告交付之
    上開銀行帳戶供詐欺取財之用，並藉以方便取得贓款及掩飾
    其詐欺取財犯行，顯不違反被告之本意，是被告自有幫助該
    詐欺集團詐欺取財之間接故意。
  (三)被告雖辯稱帳戶係不詳姓名年籍成年男子以生命相脅，經該
    男子逼迫後才辦理並交付使用，並不知其帳戶資料將被他人
    利用為掩飾犯罪所得之人頭帳戶，以遂行詐欺取財犯罪，牟
    取不法暴利云云。惟查，被告於本院第一次準備程序中，對
    於上開國泰世華銀行帳戶是否其所開立乙節，辯稱：伊從來
    沒有在銀行開過戶頭，並否認國泰世華銀行存款相關業務申
    請書中「乙○○」之簽名，係其所簽署等語（參本院卷第36
    頁），嗣經本院伊職權函調被告所有帳戶資料，總計被告另
    於臺灣中小企業銀行、玉山銀行、中華郵政股份有限公司、
    中國信託商業銀行設有帳戶（參本院卷第81頁至105 頁），
    且其上簽名均互核一致，經本院於第二次準備程序提示上開
    資料供其確認後，被告始辯稱：上開帳戶確實均係伊所開立
    ，簽名亦係伊所簽署，但係一個人帶伊去開設帳戶的，該名
    男子說若不開立，要殺伊等語（參本院卷第111 頁至第112
    頁），則被告前後供述差異甚鉅，所辯已難盡信。且其嗣後
    之辯詞，實與常情不相符合，蓋以詐欺集團為免遭警查獲，
    多以隱匿方式收購帳戶，而坊間亦不乏需錢孔急或遊民等，
    願以帳戶交換金錢者，詐欺集團實無以生命要脅他人之方式
    ，而取得帳戶之必要，且此舉若受要脅者不從，乘機向司法
    機關檢舉，徒增詐欺集團曝光之機會，衡情詐欺集團亦無用
    此方法之必要。且被告若真係遭受他人生命要脅，要其申辦
    帳戶，則其於前往銀行辦理之際，儘可利用機會向保全人員
    求救，抑或於申辦帳戶時，利用機會告知行員，則該成年男
    子亦無可能取得該帳戶，凡此均見被告上開所辯，顯屬嗣後
    卸責之詞，洵無足採。
  (四)按刑法上之故意，可分為直接故意與間接故意，所謂「間接
    故意」，係指行為人對於構成犯罪之事實，預見其發生而其
    發生並不違背其本意者，刑法第13條第2 項定有明文。被告
    明知金融機構帳戶係個人理財之重要工具，且為個人財產、
    信用之表徵，不能隨意交予他人使用，被告對於毫無信賴關
    係之人價購其所有之金融帳戶，可能將用於財產犯罪應有所
    預見，詎被告竟仍將其所開立之帳戶交付供人使用，對於他
    人持以犯罪，自不違背其本意，足見被告確有幫助他人利用
    其帳戶犯罪之間接故意，應無疑義。本件事證明確，被告犯
    行，堪以認定，自應依法論科。
三、核被告所為，係犯刑法第30條第1 項、第339 條第1 項幫助
    詐欺取財罪。又被告有如事實欄所載有期徒刑執行完畢之前
    科紀錄，有卷附臺灣高等法院告前案紀錄表1 份可查，其於
    有期徒刑執行完畢後5 年內，再犯本件最重法定本刑為有期
    徒刑以上之罪，為累犯，應依刑法第47條之規定，加重其刑
    。被告係幫助他人犯罪，依刑法第30條第2 項之規定，應按
    正犯之刑減輕之，其同時有刑之加重及減輕事由，應先加重
    後減輕。爰審酌被告提供帳戶供他人使用，使詐騙集團得以
    逃避犯罪之查緝，獲取不法暴利，嚴重影響金融秩序，破壞
    社會互信基礎，助長詐騙犯罪歪風，尤其增加查緝犯罪及被
    害人尋求救濟之困難，且犯後未能坦承罪行，自應予相當之
    刑事責難；惟另考量被告之犯罪動機、目的、使用手段、智
    識程度等一切情狀，量處如主文所示之刑，並諭知易科罰金
    之折算標準。
據上論斷，應依刑事訴訟法第299 條第1 項前段，刑法第30條、
第339 條第1 項、第47條、第41條第1 項前段，罰金罰鍰提高標
準條例第1 條前段、第2 條，判決如主文。
本案經檢察官丙○○到庭執行職務。
中    華    民    國    95    年    6     月    13    日
               刑事第十一庭  審判長 法  官  何秀燕
                                    法  官  楊智守
                                    法  官  林揚奇
以上正本證明與原本無異。
如不服本判決，應於收受送達後10日內向本院提出上訴書狀。
中    華    民    國    95    年    6     月    13    日
                                    書記官  于耀文
附錄法條：
刑法第339條 (普通詐欺罪)
意圖為自己或第三人不法之所有，以詐術使人將本人或第三人之
物交付者，處五年以下有期徒刑、拘役或科或併科一千元以下罰
金。


司法院資訊處製作；財團法人民間司法改革基金會備份。
